【裁判字號】    88,上易,4429
【裁判日期】    890308
【裁判案由】    公平交易法等
【裁判全文】
臺灣高等法院刑事判決                          八十八年度上易字第四四二九號
    上  訴  人
    即  被  告  辛○○
    選任辯護人  謝恩華
右上訴人因公平交易法等案件，不服臺灣板橋地方法院八十七年度易字第五一四四號
，中華民國八十八年六月十七日第一審判決（起訴案號：臺灣板橋地方法院檢察署八
十七年度偵字第一七五六八號）提起上訴，本院判決如左：
    主  文
上訴駁回。
    事  實
一、辛○○為臺北縣板橋市○○路四三八之十號「我愛寵物百貨批發超市」負責人，
    明知丙○○○公司（Mars, Incorporated）係世界著名之飼料生產公司，且該公
    司飼料商品品牌「寶路」、「ＰＥＤＩＧＲＥＥ」於民國七十七年九月一日已依
    商標法取得商標專用權（商標註冊號數分別為一０三一六三號），指定使用於商
    標法施行細則第四十九條第三十一類之動物飼料及非醫用飼料添加物等相關商品
    ，現仍在商標專用期間內，該商標在台灣亦為知名商標，並為眾所皆知，竟一時
    貪圖利差，於八十七年五月二十六日，向甲○○（未據起訴）以每箱新台幣（下
    同）五百三十元之價格，販入顯為意圖欺騙他人，且未經丙○○○公司授權或同
    意，於同一商品使用相同於上開商標圖樣之仿冒狗飼料罐頭一九八箱（每箱二十
    四罐）後，於上開超市內陳列；並基於概括犯意，意圖營利，在上開處所，連續
    以每罐二十五元之價格，販賣予不特定之消費者牟利。嗣於八十七年八月十二日
    下午三時三十五分許，在上開超市內為警查獲，並扣得其所有使用上開商標圖樣
    之仿冒狗飼料罐頭共二百八十八罐。
二、案經丙○○○公司訴由臺北縣警察局海山分局報請臺灣板橋地方法院檢察署檢察
    官偵查起訴。
    理  由
一、訊據上訴人即被告辛○○固坦承在前揭時地販賣為警查扣之使用上開商標圖樣之
    仿冒狗飼料罐頭之事實，惟矢口否認有侵害他人商標專用權之犯行，辯稱：伊以
    為所查扣之狗飼料罐頭係平行輸入之貨品，不知係仿冒品，且到現在為止亦無法
    確定查扣之狗飼料罐頭是否為仿冒品云云。
二、經查：
  (一)按「ＰＥＤＩＧＲＥＥ」商標圖樣係丙○○○公司向中央標準局（現已改制為智
    慧財產局）取得註冊號數第一０三一六三號之商標專用權，指定使用於商標法施
    行細則第四十九條第三十一類之動物飼料及非醫用飼料添加物等商品，專用期間
    至九十七年八月三十一日止，此有中央標準局核發之商標註冊證二紙在卷足資佐
    證，而上開查扣之狗飼料罐頭確屬仿品，業據告訴人丙○○○公司之代理人丁希
    正律師、丁○○律師在偵查及原審訊問時指訴綦詳，告訴人之代理人丁希正律師
    在偵查中即指稱：真品底部日期是用電腦打印，而與其上的側面是一體成型，仿
    品底部日期是用橡皮章蓋印，且真品上原產國的日文與仿冒品不同等語，經原審
    調取告訴人所提供之日本包裝真品及扣案之罐頭觀之，確存有前開特徵上之不同
    ，且日本包裝真品原產國為：「」（即美國），而扣案之罐頭原產國卻
    為：「－」（即澳洲），再參以由告訴人所庭呈之日本分公司與澳
    洲分公司職員相互傳送之二份電子信件內容可知，真品與仿冒品之標籤上最大之
    不同處即為由美國製造改為澳洲製造，日本方面並探詢是否確曾印製有澳洲製造
    之標籤導致整個事件之發生，而澳洲方面則回覆稱從未製造過該種印版，此有電
    子信件及譯文各二份附卷可查，顯見扣案之罐頭確非屬真品。是被告辯稱：扣案
    之狗飼料罐頭是否為仿冒品尚無法確定云云，應為事後卸責之詞，不足採信。
  (二)被告在警訊時供稱：該批貨品伊係向甲○○購買的，而甲○○稱該貨源係崧旺寵
    物用品有限公司出貨的云云，嗣又改稱：甲○○係稱該貨源係與崧旺寵物用品有
    限公司相同，均係向台荷貿易有限公司進貨云云，並於原審庭呈進口報單一紙以
    為證明。然由告訴人於原審庭呈之崧旺寵物用品有限公司出具之切結書可知，崧
    旺寵物用品有限公司負責人己○○已自承其所販賣之罐頭係屬仿冒品，此有切結
    書暨道歉啟事一份在卷可查，足證該批貨物不論係從崧旺寵物用品有限公司或係
    與崧旺寵物用品有限公司相同，均係向台荷貿易有限公司進貨，該批貨物均係仿
    冒無訛。再者，由被告於原審庭呈之進口報單上亦無法得知係進口何種品牌之商
    品，且賣方公司亦非寶路狗飼料罐頭之生產公司丙○○○公司，該紙進口報單並
    無法證明該批貨物確屬真正的寶路狗飼料牛肉罐頭，而採為對被告有利之認定。
    至證人即崧旺寵物用品有限公司負責人己○○於本院八十九年一月十日訊問時證
    稱：伊並未賣過偽製之寶路食品予被告，伊賣偽造之狗罐頭時並不知是假的，向
    伊買的廠商亦不知道是假的云云，亦無法推翻被告所販賣之飼料罐頭係仿冒品之
    事實，而採為對被告有利之認定。
  (三)又證人甲○○於原審訊問時雖證稱：該批寶路罐頭是從大陸來的，是在大陸國營
    廠製作的，他們說是日本人授權給他們生產的，伊有去現場看過，伊進口一千一
    百箱，每罐為．四四美元，當時美元兌換新台幣之匯率約為一比三十五，伊所
    進口之寶路罐頭係真品云云，並由被告另於原審庭呈青島德維集團公司寄予甲○○之信函，其中係載明「我有寶路商標一個，是在大陸生產製造的，雞肉及肝的
    實物罐頭用的」等語，然就甲○○於八十六年十一月九日與該公司之售貨合同，
    其中就貨物品名則僅標明有牛副產品罐頭、雞副產品罐頭，單價為．四四美元
    ，此有售貨合同一紙在卷可查，則倘若甲○○自大陸進口之罐頭係真品，則售貨
    合同豈有不註明貨物商標用以特定係何種廠牌牛副產品罐頭、雞副產品罐頭之理
    ，再者，倘大陸工廠係經由合法授權製造罐頭，則該工廠所生產之日文標籤罐頭
    亦應僅銷往日本，並於標籤上原產國註明為「中國」，豈能大量流出銷往台灣，
    而扣案之罐頭原產國卻又註明為：「－」（即澳洲），是證人甲○○證稱：伊所進口之寶路罐頭係真品云云，不足採信，況告訴人於原審狀稱：告
    訴人於中國大陸並無設置製造前開狗食罐頭之工廠等語，足證扣案之罐頭確屬來
    路不明之仿冒品無訛。
  (四)再被告雖辯稱：伊以為所查扣之狗飼料罐頭係平行輸入之貨品，不知係仿冒品云
    云，而證人甲○○雖於本院八十八年十月二十二日訊問時亦附和被告所言證稱：
    該系爭商品是從伊那裡出貨的，伊沒有告知被告那是仿冒品及貨物來源云云，惟
    證人甲○○為本案之利害關係人，其證言是否屬實即有可疑，又被告在警訊時既
    已供稱：該批貨品伊係向甲○○購買的，而甲○○稱該貨源係崧旺寵物用品有限
    公司出貨的云云，嗣又改稱：甲○○係稱該貨源係與崧旺寵物用品有限公司相同
    ，均係向台荷貿易有限公司進貨云云，是證人甲○○上開證言與被告所供顯有矛
    盾，證人甲○○所為證言應為避重就輕迴護被告之詞，不能採為對被告有利之認
    定。再者，縱如被告所辯，進貨之初以為所查扣之狗飼料罐頭係平行輸入之貨品
    ，不知係仿冒品等情屬實，惟證人即告訴人所生產之上開罐頭臺灣地區代理商美
    商艾汾公司之業務副理戊○○於原審訊問時證稱：伊於八十七年五月份至被告所
    開設之商店，即有看到上開扣得之日本包裝寶路罐頭，伊當時即懷疑該產品之來
    源，有問被告係向何人進貨，但被告並沒有告訴伊，於同年六月底，伊又至被告
    店裏，就有向被告表示其店裏所陳列販賣之日本包裝寶路罐頭係仿冒品，但被告
    好像不相信伊所言，後來於同年七月底、八月中時，伊又向被告明確的表明上開
    貨品屬仿冒品，伊公司已經在處理，要被告趕快處理掉，真品與仿品區別即在於
    罐蓋開啟圖式的不同、日期標示方式不同，又被告店裏所販售之臺灣及日本包裝
    的寶路罐頭雖均為二十五元，但可能利潤上會有所不同等語，又於本院八十八年
    十二月十三日訊問時證稱：伊五月第一次看到看到上開扣得之日本包裝寶路罐頭
    時，是懷疑那是偽品，伊有告訴被告伊懷疑那是偽品，並問被告是從何處買的，
    但被告不說，後來六月份伊再告訴被告，公司已確定是假的，並叫被告不要再賣
    ，但被告懷疑不相信伊，到七、八月份伊已再確定那是假的，叫被告不要賣等語
    ，又證人即美商艾汾公司之經理乙○○在原審訊問時亦證稱：伊於八十七年五月
    底在被告店裏看到上開貨品時，即懷疑係屬仿冒品，後來於同年六月底、七月初
    ，再去被告店裏已確定是仿冒品，因期間伊曾至別家店裏買到一樣的日本包裝寶
    路罐頭，送到澳洲公司去確認，公司即認定是屬仿冒品，伊有向被告表明係屬假
    品，且伊公司已在採取法律途徑等語，又於本院八十八年十月二十二日訊問時證
    稱：五月份時向被告說懷疑上開貨品是仿冒品，七月份再去被告店內，已向被告
    說明上開貨品已由澳洲工廠確認為仿冒品，公司已確定是仿冒的，請被告不要再
    賣等語，告訴人亦狀稱：於八十七年六月底，即已確定被告所販售之罐頭係屬仿
    冒品等語，是告訴人公司既經由員工三番兩次告知上開所查扣之狗飼料罐頭已經
    由告訴人公司確認為偽造之仿冒品，並警告被告不得再販售，則被告豈能再推諉
    非明知貨物係仿冒而繼續販賣之理，是被告辯稱：非明知該貨物係仿冒云云，應
    屬事後卸責之詞，不足採信。至證人即丙○○○公司之經銷商庚○○於本院八十
    九年一月二十四日訊問時證稱：伊只是經銷商，不會辨識寶路狗罐頭之真偽，寶
    路公司（丙○○○公司）亦未指導如何辨識真偽，伊知道寶路罐頭有平行輸入之
    水貨，是其他貿易商有從澳洲進口英文標籤的，伊不知有仿冒品，若公司有人告
    訴伊是仿冒品，伊就不會賣，就算水貨伊也不賣等語，核與上述理由認定並無不
    符，不能採為對被告有利之認定。
  綜上所述，被告上開辯解，應為事後卸責之詞，不足採信，實難諉為不知前開扣案
  物係屬仿冒品，本件事證明確，被告犯行堪以認定，應予依法論科。
三、核被告辛○○所為，係犯商標法第六十三條之販賣仿冒商標商品罪，其販賣仿冒
    商標之商品之陳列行為，係販賣之前階段行為，應為後階段之販賣行為所吸收，
    不另論罪。又其先後多次犯行，時間緊接，方法相同，觸犯構成要件相同之罪名
    ，顯係基於概括犯意反覆為之，應依連續犯規定論以一罪，並加重其刑。
四、原審認被告罪證明確，適用商標法第六十三條、第六十四條，刑法第十一條、第
    五十六條、第四十一條，罰金罰鍰提高標準條例第二條之規定，並審酌被告犯罪
    動機、目的、手段、智識程度、販賣仿冒商標罐頭數目不多及對商標專用權人及
    消費者權益所生損害程度，及犯罪後之態度等一切情狀，量處被告有期徒刑四月
    ，如易科罰金以三百元（銀元）折算一日；並說明扣案使用上開商標圖樣之仿冒
    狗飼料罐頭共二百八十八罐，為被告販入供出售用之使用仿冒商標之商品，而併
    予宣告沒收；並說明公訴意旨另以：被告購入包裝罐上仿冒「ＰＥＤＩＧＲＥＥ
    」相關大眾所共知之他人商標為相同使用之狗飼料罐頭一九八箱（每箱二十四罐
    ）後而加販賣，致與丙○○○公司所出產之狗飼料罐頭混淆。因認被告上開行為
    亦涉犯公平交易法第二十條第一項第一款之罪嫌，而與前開商標法犯行有想像競
    合犯關係。惟查：公平交易法業於八十八年二月三日修正公布，並於同年月五日
    施行，依修正後之第三十五條第一項規定「違反第十條、第十四條、第二十條第
    一項規定，經中央主管機關依第四十一條規定限期命其停止、改正其行為或採取
    必要更正措施，而逾期未停止、改正其行為或未採取必要更正措施，或停止後再
    為相同或類似違反行為者，處行為人三年以下有期徒刑、拘役或科或併科新臺幣
    一億元以下罰金」，準此以觀，就公平交易法第二十條第一項之行為科處刑罰之
    第三十五條第一項已改採行政罰前置主義，其犯罪構成要件已變更為須先經中央
    主管機關依第四十一條規定限期命其停止、改正其行為或採取必要更正措施，而
    逾期未停止、改正其行為或未採取必要更正措施，或停止後再為相同或類似違反
    行為者，始可科處刑罰。本件被告於犯罪後，公平交易法第三十五條處罰之構成
    要件已修正變更，為法律變更，依刑法第二條第一項之規定，應適用裁判時之法
    律即修正後之公平交易法第三十五條，而該條既規定須先經主管機關命其限期停
    止或改正，逾期未停止或改正者，始科以刑責，則被告之違反公平交易法行為，
    未經主管機關限期停止前，自與科刑之構成要件有間，尚難科以該條罪責。惟公
    訴人認此部分與前揭有罪部分具有想像競合犯之裁判上一罪關係，而不另為無罪
    之諭知，認事用法，核無不合，量刑亦屬適當，被告上訴意旨猶執前詞否認犯罪
    ，而指摘原判決不當，為無理由，應予駁回。
五、至被告於警訊及原審訊問時均供承前開使用上開商標圖樣之仿冒狗飼料罐頭，係
    向甲○○購得，並有提出倉單一紙在卷可查，而甲○○在原審訊問時竟供陳：該
    批貨品係其自大陸地區購得等語，參諸前開說明，甲○○是否亦涉商標法罪嫌，
    非無審究餘地，惟此部分未據起訴，應由檢察官另行偵辦，附此敘明。
據上論斷，應依刑事訴訟法第三百六十八條，判決如主文。
本案經檢察官楊楚猛到庭執行職務。
中     華     民     國    八十九   年       三       月       八       日
                             臺灣高等法院刑事第二十庭
                                 審判長法  官  房  阿  生
                 法  官  胡  泉  田
                                       法  官  雷  元  結
右正本證明與原本無異。
不得上訴。
                                       書記官  梁  雅  華
中     華     民     國    八十九   年       三       月       十       日
附錄：本案論罪科刑法條全文
商標法第六十二條
意圖欺騙他人，有左列情事之一者，處三年以下有期徒刑、拘役或科或併科新臺幣二
十萬元以下罰金：
  一、於同一商品或類似商品，使用相同或近似於他人註冊商標之圖樣者。
  二、於有關同一商品或類似商品之廣告、標帖、說明書、價目表或其他文書，附加
      相同或近似於他人註冊商標圖樣而陳列或散布者。
商標法第六十三條
明知為前條商品而販賣、意圖販賣而陳列、輸出或輸入者，處一年以下有期徒刑、拘
役或科或併科新台幣五萬元以下罰金。


司法院資訊處製作；財團法人民間司法改革基金會備份。
